【裁判字號】    95,訴,1443
【裁判日期】    950807
【裁判案由】    違反槍砲彈藥刀械管制條例
【裁判全文】
臺灣臺中地方法院刑事判決              95年度訴字第1443號
公  訴  人  臺灣臺中地方法院檢察署檢察官
被      告  甲○○
                      號（現另案羈押於臺灣臺中看守所）
指定辯護人  本院公設辯護人  乙○○
上列被告因違反槍砲彈藥刀械管制條例案件，經檢察官提起公訴
（九十五年度偵字第二一一六號），本院判決如下：
    主    文
甲○○未經許可，寄藏可發射子彈具有殺傷力之改造手槍，累犯
，處有期徒刑貳年，併科罰金新臺幣陸萬元，罰金如易服勞役，
以新臺幣玖佰元即銀元佰元折算壹日。扣案之仿FN廠一九一０
型半自動手槍所製造槍枝換裝土造金屬槍管而成之改造手槍壹枝
（槍枝管制編號：0000000000號，含彈匣壹個）、點
三八制式子彈顆及土造九０子彈肆顆，均沒收。
    犯罪事實
一、甲○○曾於民國八十五年間犯非法販賣化學合成麻醉藥品罪
    ，經最高法院於八十八年四月十五日判處有期徒刑二年八月
    確定；復於八十六年間犯非法吸用化學合成麻醉藥品罪，經
    本院於八十六年十月十八日判處有期徒刑六月，如易科罰金
    ，以三百元折算一日確定；復於八十六年間犯違反槍砲彈藥
    刀械管制條例案件，經本院判處有期徒刑七月，上訴後，經
    臺灣高等法院臺中分院於八十六年十一月二十一日駁回上訴
    確定；嗣前開三罪經定應執行有期徒刑三年五月，於九十三
    年七月十六日縮刑（殘刑）期滿執行完畢。其明知未經主管
    機關許可，不得擅自寄藏持有具殺傷力之槍枝及子彈，仍於
    九十四年十二月中旬某日，在臺中縣大雅鄉○○路三甲巷二
    之三號四樓住處，受友人綽號「阿華」之不詳姓名成年男子
    之託，由「阿華」交付仿FN廠一九一０型半自動手槍所製造
    槍枝換裝土造金屬槍管而成之改造手槍一枝（槍枝管制編號
    ：0000000000號，含彈匣一個）、點三八制式子
    彈四顆（嗣經試射耗損一顆）、制式霰彈一顆（嗣經試射耗
    損）及土造九０子彈六顆（嗣經試射耗損二顆），甲○○收
    受後，將前開槍、彈藏匿在前揭住處房間置物籃內，而未經
    許可無故寄藏之。嗣於九十五年一月二日下午五時許，經警
    持搜索票至前揭甲○○住處搜索毒品，甲○○於有偵查犯罪
    職權之警員尚未知悉其寄藏其前揭槍、彈前，向警員承認其
    寄藏前揭槍、彈，並帶同警員至其房間置物籃內查扣前揭開
    槍、彈，並進而接受裁判。
二、案經甲○○自首後由臺中市警察局第一分局報請臺灣臺中地
    方法院檢察署檢察官偵查起訴。
    理    由
一、訊據被告甲○○對於上揭事實坦承不諱，核與證人饒俊銘於
    警詢時證述曾於被告前揭住處見過前開槍、彈等情節相符，
    復有扣案仿FN廠一九一０型半自動手槍所製造槍枝換裝土造
    金屬槍管而成之改造手槍一枝（槍枝管制編號：00000
    00000號，含彈匣一個）、點三八制式子彈四顆、制式
    霰彈一顆及土造九０子彈六顆可資佐證。而扣案之手槍、子
    彈經送請內政部警政署刑事警察局鑑定結果，認送鑑手槍
    一枝（槍枝管制編號：0000000000）係由仿FN廠
    一九一０型半自動手槍所製造槍枝換裝土造金屬槍管而成之
    改造手槍，機械性能良好，可擊發適用之子彈，認具殺傷力
    。送鑑點三八制式子彈四顆，其中三顆，認均係口徑０．
    三八吋之制式子彈，均具殺傷力；餘一顆，認係口徑０．三
    八吋之制式式子彈，經視其底火皿具撞擊痕跡，復經實際測
    試，可擊發，認有殺傷力。送鑑九０改造子彈六顆，認均
    係土造子彈（均內具直徑約八．九mm至九八．０mm之土造金
    屬彈頭），採樣二顆試射，可擊發，認具殺傷力。送鑑制
    式霰彈一顆（試射一顆），認係十二GAUGE之制式霰彈，認
    具殺傷力等情，有該局九十五年一月二十四日刑鑑字第０九
    五０００三三七八號槍彈鑑定書暨所附之照片十五張在卷可
    稽（見偵字第二一一一六號卷第三至八），足認被告前揭自
    白與事實相符。事證明確，被告犯行堪以認定。
二、被告行為後，刑法業於九十四年一月七日修正，同年二月二
    日公布，於九十五年七月一日施行。按行為後法律有變更者
    ，適用行為時之法律，但行為後之法律有利於行為人者，適
    用最有利於行為人之法律，修正後即現行刑法第二條第一項
    定有明文。又按比較新舊法，應就罪刑有關之共犯、未遂犯
    、想像競合犯、牽連犯、連續犯、結合犯，以及累犯加重、
    自首減輕暨其他法定加減原因（如身分加減）與加減例等一
    切情形，綜其全部罪刑之結果而為比較，此有最高法院九十
    五年五月二十三日第八次刑庭會議決議第一、(四)則可資參照
    ：
（一）刑法第六十二條於此次修正由減輕其刑修正為得減輕其刑
      ，就本案言，修正前刑法對被告較為有利，依刑法第二條
      第一項規定，應依行為時法即九十四年二月二日修正公布
      前刑法第六十二條自首之規定減輕其刑。
（二）修正前刑法第三十三條第五款規定「罰金：一元以上」，
      修正後刑法第三十三條第五款則規定「罰金：新臺幣一千
      元以上，以百元計算之」，比較新舊法結果，以舊法較有
      利於被告，依刑法第二條第一項前段規定，本案併科罰金
      部分，自應適用行為時之法律即修正前刑法第三十三條第
      五款規定決定其罰金部分之法定刑。
（三）另刑法第四十二條第二項關於易服勞役之規定，於此次修
      正前後易服勞役之金額不同，自有比較修正前後之規定何
      者有利於被告之必要。被告行為時，刑法第四十二條第二
      項前段規定：「易服勞役以一元以上三元以下折算一日。
      」，再依九十五年五月十七日修正公布刪除前罰金罰鍰提
      高標準條例第二條前段規定，就其原定數額提高為一百倍
      折算一日計算結果，本件被告行為時之易服勞役折算標準
      ，最低應以銀元三百元即新臺幣九百元折算一日。惟九十
      五年七月一日修正公布施行之刑法第四十二條第三項前段
      規定：「易服勞役以新臺幣一千元、二千元或三千元折算
      一日。」，則規定最低以新臺幣一千元折算一日，比較修
      正前後之易服勞役折算標準，以修正後之規定，較有利於
      被告，依刑法第二條第一項後段規定，原應適用修正後刑
      法第四十二條第三項前段之規定，定其折算標準，惟綜合
      前開自首及併科罰金法定最低刑部分均以適用修正前之規
      定有利於被告，故綜合比較結果，其罰金易服勞役部分，
      亦應一體適用修正前刑法第四十二條前段之規定。
（四）綜合上述各條文修正前、後之比較，揆諸前揭最高法院決
      議及修正後刑法第二條第一項規定之「從舊從輕」原則，
      本案應適用被告行為時之法律，即修正前刑法之相關規定
      及修正刪除前罰金罰鍰提高標準條例第二條之規定，予以
      論處。
三、核被告所為，係犯槍砲彈藥刀械管制條例第八條第四項之未
    經許可，寄藏可發射子彈具有殺傷力之改造手槍罪及同法第
    十二條第四項未經許可寄藏子彈罪。被告一行為同時地寄藏
    改造手槍及子彈，觸犯前述二罪名，為想像競合犯，應依刑
    法第五十五條之規定，從一重之槍砲彈藥刀械管制條例第八
    條第四項之未經許可，寄藏可發射子彈具有殺傷力之改造手
    槍罪處斷。按寄藏與持有，均係將物置於自己實力支配之下
    ，僅寄藏必先有他人之持有行為，而後始為之受寄代藏而已
    ，故寄藏之受人委託代為保管，其保管之本身，亦屬持有，
    不過，此之持有係受寄之當然結果。又（修正前）槍砲彈藥
    刀械管制條例第七條第四項，第十一條第二項係將持有與寄
    藏為分別之處罰規定，則單純之持有，固不包括寄藏，但寄
    藏之受人委託代為保管，其保管之本身所為之持有，既係寄
    藏之當然結果，法律上自宜僅就寄藏行為為包括之評價，不
    應另就持有予以論罪（最高法院七十四年臺上字第三四○○
    號判例意旨參照）。本案被告係受案外人綽號「阿華」之男
    子之託而代為保管上開槍、彈，此經被告於警詢、偵查中及
    本院審理時供承在卷，被告係受寄代藏槍、彈，而非為自己
    持有，參照上開最高法院判例意旨所示，法律上自宜僅就「
    寄藏」行為為包括之評價，不應另就「持有」予以論罪，附
    此敘明。被告係於證人即臺中市警察局第一分局小隊長謝俊
    騰、偵查佐陳俊良等人持搜索票前往上走搜索毒品相關事證
    時，於前開警員尚未知悉其寄藏其前揭槍、彈之犯罪事實前
    ，向警員承認其寄藏前揭槍、彈，並帶同警員至其房間置物
    籃內查扣前揭開槍、彈，進而接受裁判，此據證人謝俊騰及
    陳俊良於本院審理時結證證述在卷，核與自首要件相符，應
    依修正前刑法第六十二條之規定減輕其刑。查被告曾於八十
    五年間犯非法販賣化學合成麻醉藥品罪，經最高法院於八十
    八年四月十五日判處有期徒刑二年八月確定；復於八十六年
    間犯非法吸用化學合成麻醉藥品罪，經本院於八十六年十月
    十八日判處有期徒刑六月，如易科罰金，以三百元折算一日
    確定；復於八十六年間犯違反槍砲彈藥刀械管制條例案件，
    經本院判處有期徒刑七月，上訴後，經臺灣高等法院臺中分
    院於八十六年十一月二十一日駁回上訴確定；嗣前開三罪經
    定應執行有期徒刑三年五月，於九十三年七月十六日縮刑（
    殘刑）期滿執行完畢之事實，有臺灣高等法院被告前案紀錄
    表、臺灣臺中地方法院檢察署刑案資料查註紀錄表附卷可稽
    ，其於有期徒刑執行完畢後，五年以內再故意犯本件有期徒
    刑以上之罪，不論依修正前之刑法第四十七條，或修正後之
    刑法第四十七條第一項之規定，均構成累犯，對被告而言並
    無有利或不利之情形，自不生新舊法比較之問題，應逕依修
    正前之刑法第四十七條，論以累犯，並加重其刑，且依法先
    加重其刑後，再減輕之。爰審酌槍、彈氾濫之情形將影響社
    會之治安，被告明知寄藏槍彈係違法行為，竟仍代他人寄藏
    具有殺傷力之制式手槍及子彈，其僅係單純代朋友藏放，未
    持該槍彈為其他非法行為，另審酌被告素行良好，有臺灣高
    等法院被告前案紀錄表在卷可憑，且犯罪後已坦承犯行、態
    度良好，頗有悔意等一切情狀，量處如主文所示之刑，並就
    併科罰金部分諭知易服勞役之折算標準。扣案之仿FN廠一九
    一０型半自動手槍所製造槍枝換裝土造金屬槍管而成之改造
    手槍一枝（槍枝管制編號：0000000000號，含彈
    匣一個）、點三八制式子彈三顆及土造九０子彈四顆，依槍
    砲彈藥刀械管制條例第五條之一之規定，非經中央主管機關
    許可，不得製造、販賣、運輸、轉讓、出租、出借、持有、
    寄藏或陳列，均係違禁物，不問屬於犯人與否，均應依修正
    前刑法第三十八條第一項第一款規定，予以宣告沒收。至於
    前揭經試射鑑定具有殺傷力之點三八制式子彈一顆、九０改
    造子彈二顆及制式霰彈一顆所餘之彈殼，業因發射已失去子
    彈之功能，為廢棄物，非屬違禁物，自毋庸予以宣告沒收。
    另扣案之八釐米改造子彈二顆，送鑑結果，認均係土造子彈
    ，採樣一顆試射，無法擊發，認不具殺傷力，亦無證據證據
    另一顆有殺傷力；九０制式子彈一顆，送鑑認係具子彈外型
    之實心金屬物，不具底火、火藥，非為完整之子彈，認不具
    殺傷力，均非違禁物，亦非供犯罪所用或供犯罪預備之物，
    均不諭知沒收。另依刑法第二條第一項之規定，被告論罪科
    刑所適用之法律為行為時之法律，依從刑附屬於主刑之原則
    ，上開沒收之規定，自應適用修正前刑法第三十八條第一項
    第二款之規定，併予敘明。
據上論斷，應依刑事訴訟法第二百九十九條第一項前段，槍砲彈
藥刀械管制條例第八條第四項、第十二條第四項，刑法第十一條
前段、第二條第一項、第五十五條、（修正前）刑法第四十七條
、（修正前）第六十二條前段、（修正前）第三十三條第五款、
（修正前）第四十二條第二項、（修正前）第三十八條第一項第
一款，修正刪除前罰金罰鍰提高標準條例第二條，判決如主文。
本案經檢察官丙○○到庭執行職務。
中    華    民    國    95    年    8     月    7     日
                  刑事第十四庭      審判長法  官  楊真明
                                          法  官  劉逸成
                                          法  官  黃渙文
上正本證明與原本無異。
如不服本判決，應於送達後十日內向本院提出上訴狀（須附繕本
），上訴於臺灣高等法院臺中分院。
                                          書記官  紀俊源
中    華    民    國    95    年    8     月    7     日
附錄論罪科刑法條
所犯法條：
槍砲彈藥刀械管制條例第八條：
未經許可，製造、販賣或運輸鋼筆槍、瓦斯槍、麻醉槍、獵槍、
空氣槍或第四條第一項第一款所定其他可發射金屬或子彈具有殺
傷力之各式槍砲者，處無期徒刑或五年以上有期徒刑，併科新臺
幣一千萬元以下罰金。
未經許可，轉讓、出租或出借前項所列槍枝者，處五年以上有期
徒刑，併科新臺幣一千萬元以下罰金。
意圖供自己或他人犯罪之用，而犯前二項之罪者，處無期徒刑或
七年以上有期徒刑，併科新臺幣一千萬元以下罰金。
未經許可，持有、寄藏或意圖販賣而陳列第一項所列槍枝者，處
三年以上十年以下有期徒刑，併科新臺幣七百萬元以下罰金。
第一項至第三項之未遂犯罰之。
槍砲彈藥刀械管制條例第十二條：
未經許可，製造、販賣或運輸子彈者，處一年以上七年以下有期
徒刑，併科新臺幣五百萬元以下罰金。
未經許可，轉讓、出租或出借子彈者，處六月以上五年以下有期
徒刑，併科新臺幣三百萬元以下罰金。
意圖供自己或他人犯罪之用，而犯前二項之罪者，處三年以上十
 年以下有期徒刑，併科新臺幣七百萬元以下罰金。
未經許可，持有、寄藏或意圖販賣而陳列子彈者，處五年以下有
期徒刑，併科新臺幣三百萬元以下罰金。
第一項至第三項之未遂犯罰之。


司法院資訊處製作；財團法人民間司法改革基金會備份。
